【裁判字號】    89,易,886
【裁判日期】    890726
【裁判案由】    業務過失傷害
【裁判全文】
臺灣屏東地方法院刑事判決                          八十九年度易字第八八六號
    公  訴  人  臺灣屏東地方法院檢察署檢察官
    被      告  甲○○
    選任辯護人  黃瑩
右列被告因業務過失傷害案件，經檢察官提起公訴（八十九年度偵字第二八一七號）
，本院判決如左：
    主  文
甲○○從事業務之人，因業務上之過失傷害人，處有期徒刑參月，如易科罰金，以
佰元折算壹日。
    事  實
一、甲○○為必高暢生物科技股份有限公司（以下稱必高暢公司）之廠長，乙○○為
    該公司員工，負責從事飼料生產及清除生產飼料機器於生產飼料後，飼料粉殘渣
    黏附在集粉機上之殘料清理、掃除工作，係從事業務之人，於民國八十九年三月
    二十八日上午十一時許，甲○○明知其已指示乙○○從事成品攪伴、中間儲存槽
    底部之輸送成品螺旋擠壓器上飼料殘渣清理作業，本應注意當時乙○○已依其指
    示，打開螺旋擠壓器之清理孔護蓋，將手伸進該螺旋擠壓器內，從事飼料渣清除
    工作，而在未能確定乙○○已將該飼料殘渣清理完畢，並離開該擠壓器至安全之
    處前，不可擅將擠壓器之電源開關啟動，且依當時又無不能注意之情事，竟疏於
    前揭必要之注意，在未確定乙○○已離開該擠壓器前，即貿然啟開該擠壓器之電
    源開關，致當時尚將右手伸該擠壓器內，從事飼料殘渣清除工作之乙○○，因閃
    避不及，而為運轉中擠壓器輾夾，造成乙○○右手之食指、中指、無名指等三根
    手指之第一、二節截斷之職業傷害。
二、案經乙○○訴由台灣屏東地方法院檢察署檢察官偵查起訴。
    理  由
一、訊據被告甲○○固坦承右揭將擠壓器之電源開關打開，致告訴人乙○○右手為運
    轉中之擠壓器輾夾，造成告訴人右手之食指、中指、無名指等三根手指之第一、
    二節為該擠壓器截斷之事實，惟矢口否認有何業務過失致重傷害犯行，辯稱：被
    告當天要打開該擠壓器電源前，即有先以木棍敲打飼料桶，以提醒乙○○，並親
    自至乙○○工作處，問明乙○○是否己清理完畢，並於確認乙○○清理完畢，及
    離開該擠壓器約二、三公尺後才開機，其並無過失，且告訴人所受傷害亦未達重
    傷害之程度云云。經查：右揭事實，業經告訴人指述綦詳，復有高雄市楊柯醫院
    所出具之診斷證明書一紙附卷可稽；又核該行政院勞工委員會南區勞動檢查所所
    提出之檢查報告內容以觀，告訴人所受之傷害確係被告誤觸該擠壓器之電源開關
    之個人不安全動作所致，亦有該所八十九年五月二十二日八九南檢製字第六三二
    四號函附卷可稽；且查本件告訴人所從事者為相當容易受職業傷害之高危險工作
    ，被告既為必高暢公司之主管，其為能確保所屬員工之工作安全，除平時應多加
    強注意該工廠內機器設備之維修及管理外，更應於確信所屬員工已無受職業災害
    之虞時，始能啟動該具有高度危險性之擠壓器電源開關，而被告亦供述上開電源
    開關與擠壓器僅六公尺之距離，被告應可預見告訴人是否確已清除該飼料殘渣完
    畢，及遠離該擠壓器後，始啟開其電源，竟疏未注意而貿然啟動電源開關，致告
    訴人受有傷害，被告即有過失，且與本件傷害有相當因果關係。至被告所提出錄
    音帶譯文內容，係事後談和解時所錄，其語意仍屬模糊而有誘導之嫌，況亦未明
    確指出告訴人已離開該擠壓器至安全處所後，才啟動電源；又被告請求訊問證人
    林勝雄、徐辜正結，以查明該等證人事後前往慰問告訴人時閒談之內容，然衡好
    友私下閒聊容易有誤解、誇張或顧慮情面之因素，況事後基於情誼之慰問與閒聊
    ，若得資為直接或間接證據，亦損及朋友間情誼之信任，本院認被告上開請求已
    無必要；被告上開所辯，係屬卸詞，不足採信，事證明確，被告犯行洵堪認定。
二、被告為必高暢公司之廠長，負責從事飼料生產及清除生產飼料機器於生產飼料後
    ，飼料粉殘渣黏附在集粉機上之殘料清理、掃除工作，操作擠壓器係其所從事之
    業務。核被告所為係犯刑法第二百八十四條第二項前段之業務過失傷害罪。又按
    重傷需被告傷害已達毀敗一肢以上機能，如一肢機能未完全喪失，雖有重大難治
    或不治之傷害，仍與刑法重傷害之規定尚有不符，最高法院七八年台非字第四０
    號判例足參。本件被告固受有右手之食指、中指、無名指等三根手指之第一、二
    節截斷之傷害，尚難認已達一肢機能完全喪失之程度，揆諸上揭判例意旨，尚與
    刑法重傷害之規定不符，惟此部分與上開罪名，係屬同一社會基本事實，爰予變
    更起訴法條。茲審酌被告疏慮而傷害之動機、目的、手段、告訴人受傷之程度、
    否認犯行、未與告訴人達成和解等情及其他一切情狀，量處如主文所示之刑，並
    諭知易科罰金之折算標準。
據上論斷，應依刑事訴訟法第二百九十九條第一項前段、第三百條，刑法二百八十四
條第二項前段、第四十一條，罰金罰鍰提高標準條例第一條前段、第二條，判決如主
文。
中      華      民      國      八十九      年      七    月    二十六  日
                                      臺灣屏東地方法院刑事第一庭
                                          法  官    蕭世昌
右正本證明與原本無異。
對於本判決如有不服應於收受送達後十日內向本院提出上訴書狀上訴於台灣高等法院
高雄分院並按他造當事人之人數附具繕本。
                                          書記官   曾文玲
中      華      民      國      八十九      年      七    月    二十六  日
附錄本判決論罪之法條：
刑法第二百八十四條第二項：從事業務之人，因業務上之過失傷害人者，處一年以下
有期徒刑、拘役或一千元以下罰金。致重傷者，處三年以下有期徒刑、拘役或二千元
以下罰金。


司法院資訊處製作；財團法人民間司法改革基金會備份。
